___
# Coleta

___
## Extração

```{r Importando os Dados}
source(file = "scripts/ds_load.R")
```

```{r Unindo os Datasets}
source(file = "scripts/unindo_datasets.R")
```

___
### Pré-visualização dos Dados

```{r Pré-visualizando Treino}
# TREINO: Pré-visualização das primeiras observações:
etl.full %>% 
    head() %>% 
    tibble(format = "markdown", caption = "Primeiras observações")
print(etl.full)
```

___
## Resumo da Importação

___
### Dimensões

```{r Dimensoes Treino}
dim(treino) # Dimensões do dataset de treino
```

```{r Dimensões Teste}
dim(teste)  # Dimensões do dataset de teste
```

___
### Estrutura

```{r Estrutura Treino}
str(titanic) # Estrutura do dataset
```

___
## Dicionário de Atributos  

```{r Dicionario de Atributos}
# 1    PassengerId: ID
# 2       Survived: Sobrevivência
#                   - 0 = Não
#                   - 1 = Sim
# 3         Pclass: Classe de ingresso | 1 = 1ª, 2 = 2ª, 3 = 3ª
#                   - Uma proxy para o status socioeconômico (SES) 
#                   1st = Upper 
#                   2nd = Middle 
#                   3rd = Lower
# 4           Name: Nome
# 5            Sex: Sexo
# 6            Age: Idade em anos
#                   - A idade é fracionária se menor que 1. 
#                   - Se a idade é estimada, está na forma de xx.5
# 7          SibSp: Nº de irmãos / Cônjuges a bordo do Titanic
#                   - O conjunto de dados define as relações familiares 
#                     dessa maneira:
#                   Sibling = 
#                       - irmão
#                       - irmã
#                       - meio-irmão
#                       - meia-irmã
#                   Spouse = 
#                       - marido
#                       - esposa
#                       - (amantes e noivos foram ignorados)
# 8          Parch: Nº de pais / filhos a bordo do Titanic
#                   - O conjunto de dados define as relações familiares 
#                     dessa maneira:
#                   Parent = 
#                       - mãe
#                       - pai
#                   Child = 
#                       - filha
#                       - filho
#                       - enteada
#                       - enteado
#                       Algumas crianças viajavam apenas com uma babá, 
#                       portanto:
#                       - Parch = 0 para elas.
# 9         Ticket: Número do bilhete
# 10          Fare: Tarifa de passageiro
# 11         Cabin: Número da cabine
# 12      Embarked: Porto de embarcação
#                   - C = Cherbourg
#                   - Q = Queenstown
#                   - S = Southampton
```

___
## Limpeza e Transformação

Esta etapa corresponde a um pré-processamento para então iniciar a análise exploratória de dados.

___
### Dados Faltantes

```{r Verificando Missing Data, results="asis"}
# Soma de valores missing por variável em Treino
if(any(is.na(etl.full)))
  {
    subset(data.frame("SubTotal_NA" = apply(etl.full, 
                                     2, 
                                     function(x){
                                       sum(is.na(x))
                                       })), SubTotal_NA > 0)
}
```

```{r Mapa de Valores Missing}
missmap(etl.full)
```

___
### Imputação de Dados

```{r Imputando Missing Data}
imp <- mice(etl.full, method='rf')
imp_out <- complete(imp)
etl.full$Age <- imp_out$Age
etl.full$Fare <- imp_out$Fare
```

___
### Transformando para Fator

```{r Survived para fator e definindo labels}
# Variável 'Survived'
etl.trn$Survived <- factor(etl.trn$Survived, labels = c("Não", "Sim"))
```

```{r Pclass para fator e definindo os labels}
# Variável 'Pclass'
etl.full$Pclass <- factor(etl.full$Pclass, labels = c("1ª classe", "2ª classe", "3ª classe"), ordered = TRUE)
```

```{r Sex para fator e definindo os labels}
# Variável 'Sex'
etl.full$Sex <- factor(etl.full$Sex, labels = c(male = "Homem", female = "Mulher"))
```

```{r Embarked para fator e definindo os labels}
# Variável 'Embarked'
etl.full$Embarked <- factor(etl.full$Embarked, labels = c(" " = " - ", C = "Cherbourg", Q = "Queenstown", S = "Southampton"))
```
___
### Separando os Datasets

```{r Separando os datasets novamente}
# Retornando os dados para os datasets originais
etl.trn[,colnames(etl.full)] <- subset(etl.full, etl.full$idx == 'treino')
etl.tst[,colnames(etl.full)]  <- subset(etl.full, etl.full$idx == 'teste')
```
___
### Removendo Variáveis

```{r Removendo variaveis}
# Removendo variável 'PassengerId'
etl.full$PassengerId <- NULL

# Removendo variável 'PassengerId'
etl.full$Name <- NULL

# Removendo a variável 'flag'
etl.full$Cabin <- NULL

# Removendo a variável 'flag'
etl.full$idx <- NULL
etl.trn$idx <- NULL
etl.trn$idx <- NULL
```

___
### Resultado da E.T.L.

```{r Exportando ETL}
# write.csv(treino.etl, "../datasets/treino_etl.csv", row.names = FALSE)
dput(etl.trn, file = "../datasets/etl_trn.R")
dput(etl.tst, file = "../datasets/etl_tst.R")
dput(etl.full, file = "../datasets/etl_full.R")
```
