___
# Análise Exploratória

A ideia de uma análise descritiva de dados é tentar responder as seguintes
questões:

1. Qual a ***frequência*** com que cada valor (ou intervalo de valores) aparece no conjunto de dados. Ou seja, qual a distribuição de frequências dos dados?

2. Quais são alguns ***valores típicos*** do conjunto de dados, como mínimo e máximo?

3. Qual seria um valor para representar a ***posição central*** do conjunto de dados?

4. Qual seria uma medida da ***variabilidade*** ou dispersão dos dados?

5. Existem ***valores atípicos*** ou discrepantes (outliers) no conjunto de dados?

6. Os dados são simétricos? Qual a ***simetria*** dos dados?

```{r Importando Treino ETL}
aed.trn <- dget(file = "../datasets/etl_trn.R")
```
 
___
## Classificando as Variáveis

Uma boa forma de iniciar uma análise descritiva adequada é verificar os tipos de variáveis disponíveis.

```{r Variáveis Disponíveis}
# Qualitativas Nominais
var.fct <- c()
for(i in 1:ncol(aed.trn)){
    if(is.factor(aed.trn[,i]) && !is.ordered(aed.trn[,i]))
    {
        var.fct = c(var.fct, names(aed.trn)[i])
    }
}

# Qualitativas Ordinais
var.fct_ord <- c()
for(i in 1:ncol(aed.trn)){
  i = 1
    if(is.factor(aed.trn[,i]) && is.ordered(aed.trn[,i]))
    {
        var.fct_ord = c(var.fct_ord, names(aed.trn)[i])
    }
}

# Quantitativas Discretas
var.num <- c()
for(i in 1:ncol(aed.trn)){
    if(is.integer(aed.trn[,i]))
    {
        var.num <- c(var.num, names(aed.trn)[i])
    }
}

# Quantitativas Contínuas
var.num_con <- c()
for(i in 1:ncol(aed.trn)){
    if(typeof(aed.trn[,i]) == "double")
    {
        var.num_con <- c(var.num_con, names(aed.trn)[i])
    }
}

data.frame("Qualitativas_Nominais - " = var.fct)

data.frame("Qualitativas_Ordinais - " = var.fct_ord)

data.frame("Quantitativas_Discretas - " = var.num)

data.frame("Quantitativas_Contínuas - " = var.num_con)
```

___
## Análise Univariada

```{r message=FALSE, warning=FALSE}
describe(aed.trn )
```


___
### Distribuições de Frequências

A primeira tarefa de uma análise estatística de um conjunto de dados consiste em resumí-los. As técnicas disponíveis para essa finalidade dependem dos tipos de variáveis envolvidas.

___
#### Variáveis Qualitativas

As distribuições podem ser representadas por meio de:

  - Gráfico de Barras
  
  - Gráfico do tipo Pizza

___
> (@) **Distribuições de Frequências para as Variáveis Qualitativas Nominais**

```{r Dist. Freq. Nominais}
# Distribuição de Frequências para as Variáveis Qualitativas Nominais
for(i in var.fct){
      fdt_cat(aed.trn[,i]) %>%
          tibble() -> df
    names(df)[1] = c(colnames(aed.trn[i]))
    print(kable(df[order(df[2], decreasing = TRUE),]))
}
```

___
> (@) **Distribuições de Frequências para as Variáveis Qualitativas Ordinais**

```{r Dist. Freq. Ordinais}
# Distribuição de Frequências para as Variáveis Qualitativas Ordinais
for(i in var.fct_ord){
      fdt_cat(aed.trn[,i]) %>%
          tibble() -> df
    names(df)[1] = c(colnames(aed.trn[i]))
    print(kable(df[order(df[2], decreasing = TRUE),]))
}
```

___
> (@) **Gráfico de Barras: Variáveis Qualitativas**

```{r Barras: Variáveis Categóricas}
# Gráficos de barras para variáveis categóricas
par(mfrow=c(2,2), cex = 0.55)
for(i in c(var.fct, var.fct_ord)){
        bp <- barplot(table(aed.trn[i]), 
                      main = names(aed.trn[i]),
                      ylim = c(0, max(table(aed.trn[i]))*1.4),
                      col = "green")
        text(x = as.vector(bp),
            y = table(aed.trn[,i]) + 2,
            label =  round(table(aed.trn[i]), 1), 
            pos = 3,
            col = "black")
}
```

___
#### Variáveis Quantitativas

- Discretas

- Contínuas

  > Agrupam-se os valores das variáveis em classes e obtêm-se as frequências em cada classe.

As distribuições podem ser representadas por meio de:

- Gráfico de Dispersão Unidimensional (dotplot)

- Gráfico Ramo e Folhas (Steam and Leaf)

- Histograma

> (@) **Distribuição de Frequências: Variáveis Quantitativas**

```{r Dist. Freq. Continuas}
par(mfrow=c(2,1))
# Distribuição de Frequências: Variáveis Quantitativas
for(i in var.num_con){
        df <- fdt(aed.trn[,i])
        #names(df)[[1]] = c(colnames(aed.trn[i]))
        print(kable(df, caption = "Title of the table"))
}
```

___
##### Gráficos

```{r Dispersao Unidimensional}
par(mfrow=c(2,2))
# Gráfico de Dispersão Unidimensional: Variáveis Quantitativas
for(i in 1:ncol(aed.trn)){
    if(is.numeric(aed.trn[,i])){
        dotchart(aed.trn[,i], main = paste("Dispersão Unidimensional:", names(aed.trn)[i]))
    }
} 
```

```{r Ramo e Folhas}
# Gráfico Ramo e Folhas: Variáveis Quantitativas
for(i in 1:ncol(aed.trn)){
    if(is.numeric(aed.trn[,i])){
        stem(aed.trn[,i])
    }
}
```

```{r Histograma: Quantitativas}
# Gráfico Histograma: Varáveis Quantitativas
par(mfrow=c(1,2))
for(i in 1:ncol(aed.trn)){
    if(is.numeric(aed.trn[,i])){
        
        hist(aed.trn[,i], 
             main = paste("Histograma\n", names(aed.trn)[i]),
             xlab = names(aed.trn)[i],
             ylim = c(0, max(table(aed.trn[,"Fare"]))*1.5),
             labels = TRUE,
             nclass = round(1+3.22*log10(nrow(as.array(aed.trn[,i])))) )
    }
} 
```

___
### Medidas de Posição

São as estatísticas que representam uma série de dados orientando-nos quanto à
posição da distribuição em relação ao eixo horizontal (eixo "x") do gráfico da curva de
freqüência. As medidas de posição mais importantes são as medidas de tendência
central, no qual se verifica uma tendência dos dados observados a se agruparem em
torno dos valores centrais.

___
```{r Sumário Estatístico}
  stargazer(aed.trn, median = T, mean.sd = T, iqr = T, type = "text", title = "Sumário Estatístico")
```

___
***Moda***

Moda - A moda é especialmente útil para dados qualitativos. Não é possível analisar a média ou mediana de dados não ordenados, como cidade ou preferência musical. Então a moda entra em ação.
```{r Moda}
n = c()
m = c()
# Moda
for(i in 1:ncol(aed.trn)){
    if(is.factor(aed.trn[,i])){
        n = c(n, names(aed.trn)[i])
        m = c(m, moda(aed.trn[,i]))
    }
}
kable(data.frame("Variável" = n, "Moda" = m), align = "l")
```

### Medidas Separatrizes

___
> **Quartis**

```{r Quartis}
# Quartis
#par(mfrow=c(2,2))
for(i in 1:ncol(aed.trn)){
    if(is.numeric(aed.trn[,i])){
        q <- data.frame(quantile(aed.trn[,i]))
        names(q)[length(q)] <- names(aed.trn)[i]
        print(q)
    }
}
```

___
> **Quintis**

```{r Quintis}
# Quintis
par(mfrow=c(2,2))
for(i in 1:ncol(aed.trn)){
    if(is.numeric(aed.trn[,i])){
        quintis = seq(.2, .8, .2)
        q <- data.frame(quantile(aed.trn[,i], quintis))
        names(q) <- names(aed.trn)[i]
        print(q)
    }
}
```

___
> **Decis**

```{r Decis}
# Decis
for(i in 1:ncol(aed.trn)){
    if(is.numeric(aed.trn[,i])){
        decis = seq(.1, .9, .1)
        q <- data.frame(quantile(aed.trn[,i], decis))
        names(q) <- names(aed.trn)[i]
        print(q)
    }
}
```

___
> **Percentis**

```{r Percentis}
# Percentis
par(mfrow=c(2,2))
for(i in 1:ncol(aed.trn)){
    if(is.numeric(aed.trn[,i])){
        percentis = seq(.01, .99, .01)
        q <- data.frame(quantile(aed.trn[,i], percentis))
        names(q) <- names(aed.trn)[i]
        print(q)
    }
}
```

___
> **Boxplot**

O boxplot é um gráfico baseado nos quantis que serve como alternativa ao histograma para resumir a distribuição das dados.
Esse gráfico permite que identifiquemos a posição dos 50% centrais dos dados (entre o primeiro e terceiro quartis), a posição da mediana, os valores atípicos, se existirem, assim como permite uma avaliação da simetria da distribuição. Boxplots são úteis para a comparação de vários conjuntos de dados.

```{r Boxplot}
# Boxplot
par(mfrow=c(2,2))
aed.trn$previsao = NULL
aed.trn$index = NULL
for(i in 1:ncol(aed.trn)){
    if(is.numeric(aed.trn[,i])){
        boxplot(summary(aed.trn[,i]), 
                ylab = names(aed.trn)[i], 
                main = paste("Boxplot", names(aed.trn)[i]))
    }
}
```

___
### Medidas de Dispersão

As medidas de dispersão são a amplitude total, a variância, o desvio-padrão e o coeficiente de variação.

___
> **Amplitude Total**

É a diferença entre o maior e menor dos valores da série.
A utilização da amplitude total como medida de dispersão é muito limitada, pois é uma medida que depende apenas dos valores extremos, não sendo afetada pela variabilidade interna dos valores da série.
```{r Amplitude Total}
# Amplitude Total
for(i in 1:ncol(aed.trn)){
    if(is.numeric(aed.trn[,i])){
      amp <- diff(range(aed.trn[,i]))
      print(amp)
    }
}

```

___
> **Variância**

    A variância é a medida de dispersão mais empregada geralmente, pois leva em consideração a totalidade dos valores da variável em estudo. Baseia-se nos desvios em torno da média aritmética, sendo um indicador de variabilidade.
    
    Para medir o grau de variabilidade dos valores em torno da média, nada mais interessante do que estudarmos o comportamento dos desvios de cada valor individual da série em relação à média.
    
    Queremos calcular a média dos desvios, porém sua soma pode ser nula. Como solução a esse problema a variância considera o quadrado de cada desvio evitando com isso que o somatório seja nulo.

```{r Variancia}
# Variância
for(i in 1:ncol(aed.trn)){
    if(is.numeric(aed.trn[,i])){
        print(
            var(aed.trn[,i])
            )
    }
}
```

___
> **Desvio Padrão**

    Seguindo a mesma linha de raciocínio usado para o cálculo da variância, necessitamos, agora, aproximar a medida de dispersão da variável original. Para isso, calculamos o desvio padrão, que é a raiz quadrada da variância.
    
    Podemos representar o desvio padrão por uma distribuição normal:
    
    - 68,26% das ocorrências se concentrarão na área do gráfico demarcada por um
    desvio padrão à direita e um desvio padrão à esquerda da linha média;
    
    - 95,44% das ocorrências estão a dois desvios padrão, para a direita e a esquerda da média e, finalmente;
    
    - 99,72% das ocorrências ocorrem a três desvios padrão ao redor da média aritmética.

```{r Desvio Padrão}
# Desvio Padrão
for(i in 1:ncol(aed.trn)){
    if(is.numeric(aed.trn[,i])){
        print(
            sd(aed.trn[,i])
        )
    }
}
```

- **Coeficiente de Variação**

    Trata-se de uma medida relativa de dispersão, útil para a comparação em termos relativos do grau de concentração em torno da média de séries distintas.

    A importância de se estudar o coeficiente de variação se dá, pois o desvio-padrão é relativo à média. E como duas distribuições podem ter médias diferentes, o desvio destas distribuições não é comparável. Logo, o coeficiente de variação é muito utilizado para comparação entre amostras.

```{r Coeficiente de Variação}
# Coeficiente de Variação
for(i in 1:ncol(aed.trn)){
    if(is.numeric(aed.trn[,i])){
        cv <- 100*sd(aed.trn[,i]/mean(aed.trn[,i]))
        print(cv)
    }
}
```

___
### Medidas de Assimetria e Achatamento

- Assimetria

    Duas distribuições podem se diferenciar uma da outra em termos de assimetria ou achatamento, ou de ambas. A assimetria e o achatamento têm importância devido a hipótese de que populações são distribuídas normalmente.
    
    A assimetria de Pearson, é baseada nas relações entre a média, mediana e moda. Essas três medidas são idênticas em valor para uma distribuição unimodas simétria, mas, para uma distribuição assimétrica, a média distancia-se da moda situando-se a mediana em uma posição intermediária, à medida que aumenta a assimetria da distribuição. 
    
    Consequentemente, a distância entre a média e a moda poderia ser usada para medir a assimetria.

- Achatamento

    Curtose é o grau de achatamento em uma distribuição de frequência que têm apenas uma moda, ou seja, uma unimodal, em relação à normal. Mede o agrupamento de valores em torno do centro. Quanto maior esse agrupamento, maior será o valor da curtose.
    
    Os tipos de curtose são:
    
    - Leptocúrtica
    
    - Mesocúrtica
    
    - Platicúrtica
    
    A curtose analisa a curva de frequência de forma vertical, relacionando a sua característica com a característica de uma distribuição normal.

```{r Histograma}
par(mfrow=c(2,2))
for(i in 1:ncol(aed.trn)){
    if(is.numeric(aed.trn[,i])){
        
        datasim <- data.frame(aed.trn[,i])
        g <- ggplot(datasim, aes(x = aed.trn[,i]), binwidth = 2) + 
          geom_histogram(aes(y = ..density..), fill = 'red', alpha = 0.5) + 
          geom_density(colour = 'blue') + xlab(expression(bold('Dados'))) + 
          ylab(expression(bold('Densidade')))
        
        print(g)
        
    }
}
```

```{r Coeficiente de Assimetria (Skew)}
# Coeficiente de Assimetria (Skew)
for(i in 1:ncol(aed.trn)){
    if(is.numeric(aed.trn[,i])){
        ca <- skewness(aed.trn[,i])
        print(ca)
    }
}
```

```{r Coeficiente de Curtose}
# Coeficiente de Curtose
for(i in 1:ncol(aed.trn)){
    if(is.numeric(aed.trn[,i])){
        ck <- kurtosis(aed.trn[,i])
        print(ck)
    }
}
```

___
## Análise Bivariada

O objetivo principal das análises  nessa  situação  é ***explorar  relações*** (similaridades) ***entre as colunas***, ou algumas vezes ***entre as linhas*** através da ***distribuição conjunta das frequências***.

Em  algumas  situações,  podem  ter  dois  ou  mais conjuntos  de  dados 
provenientes  da  observação  da  mesma  variável.

- Quando se considera duas variáveis ou dois conjuntos de dados, existem três situações:

  - As duas variáveis são qualitativas; 
  
  - As duas variáveis são quantitativas; e 
  
  - Uma variável é qualitativa e a outra é quantitativa.

___
### Duas Categóricas

Quando as variáveis são qualitativas, os dados são resumidos em ***tabelas de dupla entrada*** (ou de ***contingência***), onde aparecerão as frequências absolutas. Pode-se ainda, adicionar o total por linha e o total por coluna. As distribuições assim obtidas são chamadas tecnicamente de ***distribuições marginais***.

Em vez de se trabalhar com frequências absolutas, constrói-se tabelas com frequências relativas. Porém, existem três possibilidades de se expressar as frequências relativas de cada casela (célula):

1. Em relação ao total geral;

2. Em relação ao total de cada linha; e,

3. Em relação ao total de cada coluna.

___
#### Tabelas de Contingência

A função *CrossTable* implementa uma tabela de tabulação cruzada, com testes de qui-quadrado, Fisher e McNemar de independência de todos os fatores da tabela. Seu resultado já apresenta as três possibilidades de frequências relativas.

***Qui Quadrado*** é um teste de hipótese que encontra um ***valor de dispersão para duas variáveis nominais***. Compara proporções, divergências entre frequências observadas e esperadas para um certo evento.

```{r Tabulação Cruzada + Qui-Quadrado}
par(mfrow=c(1,2))
for(i in var.fct[-1]){
  CrossTable(aed.trn$Survived, 
             aed.trn[,i],
             prop.t = T,
             chisq = T,
             digits = 2,
             dnn = c("Survived", i))
  }
```

___
### Duas Numéricas

É útil identificar se existe uma *associação linear* entre duas variáveis ou entre mais de duas variáveis e, se apropriado, *quantificar a associação*.

Um dispositivo bastante útil para se verificar a *associação* entre duas variáveis quantitativas, ou entre dois conjuntos de dados, é o ***diagrama de dispersão***.

Sua associação pode ser *quantificada* utilizando-se uma medida estatística chamada ***coeficiente de correlação*** ou *grau de associação*. 

___
#### Diagramas de Dispersão

A ***relação*** entre as variáveis pode ser *fortemente linear*, *não linear* ou mesmo *inexistente*. Portanto, um diagrama de dispersão ***é uma primeira indicação*** útil da possível existência ***de uma associação entre duas variáveis***.

```{r Matriz de Correlação}
# Diagramas de Dispersão - Matriz de Correlação
plot(aed.trn[,c(var.num, var.num_con)])
```

___
#### Coeficiente de Correlação

Mede a ***força*** de associação entre duas variáveis. Essa medição leva em consideração a dispersão entre os valores dados. Quanto menos dispersos estiverem os dados, mais forte será a dependência, isto é, a associação entre as variáveis.

O coeficiente de correlação “R” assume um valor entre [– 1 e + 1], isto é: 

  - Se r = 1, a correlação é positiva perfeita; 
  
  - Se r = -1, a correlação é negativa perfeita; 
  
  - Se r = 0, a correlação é nula. 


```{r Tabela dos Coeficientes de Correlação}
# Tabela dos Coeficientes de Correlação
cor(aed.trn[,c(var.num, var.num_con)])
```

```{r Gráfico dos Coeficientes de Correlação}
# Gráfico dos Coeficientes de Correlação
cor.plot(aed.trn[,c(var.num, var.num_con)])
```

___
#### Covariância

```{r Tabela de Covariâncias}
cov(aed.trn[,c(var.num, var.num_con)])
```

```{r Diagramas de Dispersão + Coeficientes de Correlação}
# Diagramas de Dispersão + Coeficientes de Correlação
pairs.panels(aed.trn[,c(var.num, var.num_con)])
```

___
### Uma Númerica e outra Categórica

Em geral ***analisa-se o que acontece com a variável quantitativa dentro de cada categoria da variável qualitativa.***. Essa análise pode ser conduzida por meio de ***medidas-resumo*** ou ***box plot***.

As medidas-resumo são agrupadas por categoria da variável qualitativa. A partir daí, constroem-se boxplots baseados em cada medida-resumo. Então, os boxplots são comparados visualmente. 

___
#### Medidas-resumo

*As medidas-resumo são calculadas para a variável quantitativa, a variável que se quer observar o comportamento.*

___
#### Boxplot

```{r Gráficos de Caixa Age x Categóricas, fig.width = 12, fig.height = 5}
# Boxplots Idade conforme as Categóricas
par(mfrow=c(1,3), cex = 0.65)
for(i in var.fct){
  boxplot(aed.trn$Age ~ aed.trn[,i], beside = TRUE, xlab = names(aed.trn)[grep(i, names(aed.trn))])
}
```

```{r Gráficos de Caixa Numéricas x Survived, fig.width = 7, fig.height = 8}
# Boxplots Numéricas conforme as Survived
par(mfrow=c(2,2))
for(i in 0:length(aed.trn)){
  if(is.numeric(aed.trn[,i])){
    boxplot(aed.trn[,i] ~ Survived, ylab = names(aed.trn)[i], data = aed.trn)
  }
}
```

- Intervalo Interquartil (IQ): Diferença entre o 3º e o 1º quartil. O comprimento do lado vertical.

- Limite Inferior (LI): *Q1 - 1,5IQ*

- Limite Superior (LS): *Q3 + 1,5IQ*

- Outliers: Um dado será considerado outlier se ele for *menor que o* ***LI*** ou *maior que o* ***LS***.

  - O que fazer com os outliers:
    
    1. Excluir - valores absurdos, p.ex. idade de 180 anos;
    2. Buscar possíveis causas;
    3. Verificar diferenças na análise com e sem o outlier;
    4. Categorizar a variável, p.ex. o outlier entraria em valores maiores que x.

- Informações que podem ser retiradas:

  1. Número de outliers;
  2. Valor mediano aproximado;
  3. Intervalo onde estão 50% dos valores;
  4. Simetria da variável baseada na distância dos quartis até a mediana.
